最高法院刑事判決　　　　　　九十四年度台上字第六八二九號
　　上　訴　人　台灣高等法院台南分院檢察署檢察官
　　被　　　告　甲○○原名劉.
　　　　　　　　　　　　號
上列上訴人因被告偽造文書案件，不服台灣高等法院台南分院中
華民國九十四年八月二十四日第二審更審判決（九十四年度重上
更(二)字第二六七號，起訴案號：台灣台南地方法院檢察署八十八
年度偵字第九九七二號），提起上訴，本院判決如下：
    主  文
原判決撤銷，發回台灣高等法院台南分院。
    理  由
本件原判決以公訴意旨略以：被告甲○○（原名劉博仁）明知告
訴人林淑惠未同意在其向台灣中小企業銀行（下稱台灣企銀）借
貸新台幣（下同）四百五十萬元借款中擔任連帶保證人，卻於民
國八十三年十二月二十四日，未經林淑惠同意，擅自在其所立向
該銀行借貸四百五十萬元之借據上，於連帶保證人欄，偽簽林淑
惠之署押，並盜蓋林淑惠之印章，使林淑惠成為該借款案之連帶
保證人等情，因認被告涉犯刑法第二百十六條、第二百十條之行
使偽造私文書罪嫌。惟經審理結果，不能證明被告犯罪，因而維
持第一審諭知被告無罪之判決，駁回檢察官在第二審之上訴，固
非無見。
惟查(一)、證據雖已調查，而其內容尚未完全明瞭者，即與未經調
查無異，如遽行判決，仍屬應於審判期日調查之證據未予調查。
原判決引述證人張金山於第一審法院證稱：「（提示八十三年十
二月二十四日的四百五十萬元借據，連帶保證人林淑惠部分是否
由你對保？）是，我及襄理一起到劉博仁的公司去對保，我先打
電話給林淑惠及徐度先生並請劉博仁一定要他們到場，我有先確
認他們的身分，因為我們襄理認識，……我有告知他們劉博仁公
司要再借另一筆四百五十萬元借款，當天徐度及林淑惠沒有帶印
章，所以借據就先放在劉博仁處，我特別告訴他們印章一定要與
授信約定書一樣。」於台灣台南地方法院八十八年度重訴字第二
五五號清償債務民事案件審理時證稱：「我只承辦這筆四百五十
萬元的，我因不認識林淑惠，所以叫襄理跟我一起去呈駿公司，
襄理及劉博仁有介紹林淑惠，當時林淑惠及徐度未帶印鑑，……
所以將借據交劉博仁，囑他蓋好連帶保證人之印鑑章再來辦貸款
，……在場的襄理及劉博仁均認識林淑惠，所以可以確定林淑惠
有在場。」等語。因認告訴人應知本件四百五十萬元貨款之事，
其既明知為本件貨款之連帶保證人，又將留存借款銀行之印章交
付被告，顯見其同意為該筆借款之連帶保證人，則被告所稱因得
告訴人之同意而代簽借據上告訴人簽名，自非無據，而為被告無
罪判決理由之一（原判決理由四、(四)）。然告訴人堅稱：只有在
被告之呈駿公司於八十三年七月二十九日借貸一百七十五萬元之
案件擔任保證人，並自己當場簽名，只在被告之工廠遇見過台灣
企銀人員一次，彼稱是襄理，沒有遇第二次等情。且證人張金山
於原審法院八十八年度上字第四九０號民事案件審理中證稱：「
我在原審是說『一百七十五萬元是否我承辦不太清楚』，後來我
回去翻資料後才確定是我承辦。」、「（在辦四百五十萬元之前
是否認識林淑惠？當時如何知道是林淑惠？）不認識，因襄理認
識。」而原判決認定陪同張金山到被告公司之台灣企銀襄理即證
人林滄江於該民事案件證稱：「我有到借款人公司去，因時間太
久是否看過林淑惠沒有印象，目的是要看公司是否營運正常？有
無去對保我不太清楚。」、「我到目前為止不認識林淑惠。」（
該民事影印卷第二十八頁背面、三十八頁），於第一審亦供稱：
不認識林淑惠等語（第一審卷第四十五頁）。如果非虛，再參酌
告訴人於八十三年七月二十三日與台灣企銀簽訂之授信約定書上
簽名蓋章欄之見簽人係蓋「王明山」印文等情（偵查卷第二十二
頁）。則張金山除辦理本件借款之對保外，是否亦承辦八十三年
七月二十九日呈駿公司借貸一百七十五萬元之對保？如是，何以
會不認識告訴人？又陪同張金山到呈駿公司辦理本件對保之銀行
襄理是否為林滄江？何以林滄江會證稱不認識告訴人？與張金山
之證詞迥異？均有欠明瞭而待究明，此因攸關張金山證言之憑信
性及告訴人之指訴是否可信，乃原判決對此未詳予調查釐清，遽
採張金山上開證言而為被告無罪之判決，尚嫌速斷。(二)、原判決
引述原審法院八十八年度上字第四九０號民事判決所記載「上訴
人（即告訴人林淑惠）亦不否認在主債務人呈駿公司位於台南縣
關廟鄉之公司所在地與被上訴人（台灣企銀）襄理見面之事實（
八十九年四月十四日準備程序筆錄），核與證人張金山、林滄江
、劉博仁供證會面情節並無不符，且有林滄江提出之員工外出登
記簿影本在卷可佐，……」因認告訴人於八十三年十二月二十四
日在面額四百五十萬元借據擔任連帶保證人為真實，而為被告無
罪判決之理由（原判決理由四、(六)）。然依卷附該民事案八十九
年四月十四日準備程序筆錄係記載：「（有否在劉博仁工廠遇過
中小企銀人員？）上訴人（即林淑惠答）只有一百七十五萬元的
這一次，怕金額有出入所以是我自己當場簽的，我只有在工廠碰
過中小企銀人員一次，他說是襄理，沒有遇第二次。」等語（該
民事卷第三十三頁正面）。如果無訛，告訴人所不否認之事實，
是否僅指於擔任呈駿公司借貸一百七十五萬元連帶保證人時，在
被告之工廠見過台灣企銀一位襄理？而卷附之台灣企銀員工外出
登記簿所載林滄江、張金山到善化、關廟鄉勘現、洽客戶之日期
為八十三年十二月二十一日（上開民事卷第三十九頁背面），張
金山所稱襄理陪同其對保之案件，是否係指八十三年十二月二十
四日借貸四百五十萬元一案？準此，能否謂告訴人此部分陳述與
張金山、林滄江之證言、被告之陳述及該外出登記簿之記載相符
，即非無疑。原判決未詳予審酌卷內資料，僅引上開民事判決部
分記載，而為上開論斷，亦有可議。檢察官上訴意旨指摘原判決
不當，非無理由。惟原判決上述之違背法令影響事實之確定，本
院無可據以為裁判，仍應將原判決撤銷，發回原審法院更為審判
。
據上論結，應依刑事訴訟法第三百九十七條、第四百零一條，判
決如主文。
中　　華　　民　　國　九十四　年 　十二 　月　　八　　日
                      最高法院刑事第二庭
                          審判長法官  董　明　霈
                                法官  林　茂　雄
                                法官  張　祺　祥
                                法官  呂　永　福
                                法官  陳　世　淙
      本件正本證明與原本無異
                                      書  記  官
中　　華　　民　　國　九十四　年 　十二 　月 　十四 　日
                                                     Y
